福建高等法院金門分院刑事裁定　　　　　　100年度抗字第3號
抗　告　人
即　被　告　林坤木
選任辯護人　陳素鶯律師
抗　告　人
即　被　告　董章治
選任辯護人　李永裕律師
抗　告　人
即　被　告　林王美嬌
抗 告人 即
被告陳企湖
選任辯護人　王子文律師
被　　　告　陳企湖
上列抗告人因貪污治罪條例等案件，不服福建金門地方法院中華
民國100年3月10日裁定（100年度聲羈字第2號），提起抗告，本
院裁定如下：
    主  文
抗告駁回。
    理  由
一、抗告人即被告林坤木、董章治、林王美嬌、陳企湖因涉嫌貪
    污治罪條例等案件，前由福建金門地方法院檢察署檢察官聲
    請羈押，經原審訊問後，認為抗告人涉犯貪污治罪條例第4
    條第1項第3款、第5款、政府採購法第87條第4項等罪之嫌疑
    重大，有刑事訴訟法第101條第1項第2款有事實足認為有勾
    串共犯或證人之虞、同條項第3款所犯為最輕本刑5年以上有
    期徒刑之罪情形，非予羈押顯難進行追訴，乃裁定羈押，並
    禁止通信接見。
二、抗告意旨略以：
（一）抗告人林坤木部分：
      本件並無事實足認抗告人林坤木有勾串共犯或證人之虞，
      且所犯並非最輕本刑5年以上有期徒刑之罪；另抗告人林
      坤木心臟所裝導管損壞，須就診治療，並有高血壓及糖尿
      病，為此提起抗告，請求撤銷原裁定。
（二）抗告人董章治部分：
      抗告人董章治並無犯罪嫌疑重大，勾串共犯或證人之虞等
      情形，復無相當理由可認抗告人有有勾串共犯或證人之虞
      ，且得以具保、責付或限制住居等侵害較小之手段確保追
      訴、審判程序之進行，為此提起抗告，請求撤銷原裁定。
（三）抗告人林王美嬌部分：
      抗告人林王美嬌為共同被告林春雄之妻，並未涉及行賄或
      圍標事項，且無事實足認抗告人林王美嬌有勾串共犯或證
      人之虞，因林春雄亦經羈押禁見，又所犯並非最輕本刑5
      年以上有期徒刑之罪，為此提起抗告，請求撤銷原裁定。
（三）被告陳企湖部分：
      原審法院即福建金門地方法院並無管轄權，且無事實足認
      被告陳企湖有勾串共犯或證人之虞，並無羈押之必要，為
      此提起抗告，請求撤銷原裁定。
三、被告陳企湖部分：
（一）按不服法院之裁定，得提起抗告者，以當事人及受裁定之
      非當事人為限，刑事訴訟法第403條定有明文，雖同法第4
      19條載有抗告準用上訴之規定，而第345條復有被告之配
      偶為被告利益起見，得獨立上訴之規定，但關於有抗告權
      人在抗告編中既經特別訂明，即不能更準用有關上訴之規
      定，准許被告配偶亦得獨立抗告（最高法院20年抗字第38
      號判例、95年度台抗字第516號裁定意旨參照）。則基於
      相同旨趣，亦無從准許辯護人準用刑事訴訟法第346條規
      定，為被告利益提起抗告。
（二）本件被告陳企湖並未提起抗告，而係由辯護人王子文律師
      提起抗告，此觀其抗告狀僅有辯護人王子文律師蓋章，而
      無被告陳企湖簽章即明，與刑事訴訟法第403條規定有違
      ，自非法律上所應准許。況原審為本件羈押裁定時，王子
      文律師亦尚未經選任為被告陳企湖之辯護人，係原審裁定
      後始受被告陳企湖配偶王美惠委任等情，亦有刑事委任書
      狀附卷可稽，揆諸上開說明，其抗告為不合法，應予駁回
      。
四、抗告人林坤木、董章治、林王美嬌部分：
（一）按羈押被告之目的，其本質在於確保訴訟程序得以順利進
      行，或為確保證據之存在與真實、或為確保嗣後刑罰之執
      行，而對被告所實施剝奪其人身自由之強制處分。被告有
      無羈押之必要，法院僅須審查被告犯罪嫌疑是否重大、有
      無羈押原因、以及有無倚賴羈押以保全偵審或執行之必要
      ，由法院就具體個案情節予以斟酌決定，如就客觀情事觀
      察，法院許可羈押之裁定或延長羈押之裁定，在目的與手
      段間之衡量並無明顯違反比例原則情形，即無違法或不當
      可言。又執行羈押後有無繼續之必要，仍許由法院斟酌訴
      訟進行程度及其他一切情事而為認定（最高法院46年度台
      抗字第6號判例參照），此乃法律所賦予法院之職權。其
      次，刑事訴訟法第101第1項規定之「犯罪嫌疑重大」，關
      鍵在於犯罪「嫌疑」重大，而非「犯罪」重大，亦即係指
      已有具體事證足令人相信被告「很可能涉嫌其被指控之犯
      罪」，自與法院判決認定犯罪事實依憑之證據需達無合理
      懷疑之程度有別。再者，以刑事訴訟法第101條第1項第2
      款有事實足認為有湮滅、偽造、變造證據或勾串共犯或證
      人之虞羈押者，其目的在於確保證據之存在及真實，則若
      有共犯或證人待查證，不予羈押，被告可能勾串共犯或證
      人為虛偽陳述者；或其他有湮滅、偽造、變造各種證據之
      嫌疑存在者，均得認為有湮滅、偽造、變造證據或勾串共
      犯或證人之虞。
（二）抗告人林坤木、董章治、林王美嬌涉犯貪污治罪條例等罪
      嫌，有陳企湖、劉福地、林斌漢、魏文進、林春雄、黃宗
      培等人於偵查時之供述、監聽譯文、林坤木住處扣得之記
      事本可憑，已足使法院相信抗告人林坤木、董章治、林王
      美嬌極有可能涉及上開犯罪嫌疑之程度，自堪認抗告人林
      坤木、董章治、林王美嬌涉犯貪污治罪條例等罪之犯罪嫌
      疑重大。至抗告人林坤木、董章治、林王美嬌實際是否成
      立犯罪，乃本案審判程序時，實體上應予判斷之問題，並
      非法院裁定是否羈押之審查要件。其次，本案雖有共犯林
      春雄、劉福地、許乃輝、蔡光進等人亦經裁定羈押，然仍
      待調查，且有未到案之共犯或證人尚待查證，並未調查完
      畢，有偵查卷足憑，則原裁定認應給予檢察官時間蒐集保
      全證據，其立論縱有不當，惟本案既有共犯或證人尚待調
      查，抗告人林坤木、董章治、林王美嬌如未羈押，極可能
      相互勾串為虛偽陳述，自有事實足認為有勾串共犯或證人
      之虞，尚難以共犯業經羈押即認已無勾串共犯、證人之虞
      ，羈押原因仍然存在。再者，依卷內證據資料堪信抗告人
      林坤木、董章治、林王美嬌非予羈押顯難保全證據或難以
      遂行訴訟程序，亦即非予羈押，顯難進行追訴，自有羈押
      之必要，並無違反比例原則，抗告人林坤木、董章治、林
      王美嬌所辯，尚有未合。至抗告人林坤木縱有疾病待治療
      ，亦屬得否依刑事訴訟法第114條第3款聲請具保停止羈押
      ，而非撤銷原羈押裁定。從而，原審認為抗告人林坤木、
      董章治、林王美嬌涉犯貪污治罪條例等罪之嫌疑重大，有
      事實足認為有勾串共犯或證人之虞，非予羈押顯難進行追
      訴，而裁定羈押並禁止接見通信，經核尚無違誤，抗告人
      林坤木、董章治、林王美嬌執前詞指摘原裁定不當，為無
      理由，應予駁回。
五、據上論斷，應依刑事訴訟法第411條前段、第412條，裁定如
    主文。
中    華    民    國   100    年    3     月    22    日
                    刑事庭審判長法  官  吳昭瑩
                                法  官  陳坤地
                                法  官  陳容正
以上為正本，係照原本作成，證明與原本無異。
本裁定不得再抗告。
中    華    民    國   100    年    3     月    23    日
                                書記官  周秀香